臺灣桃園地方法院刑事判決
111年度金訴字第92號
公  訴  人  臺灣桃園地方檢察署檢察官 
被      告  王昭傑（原名王宥翰)



上列被告因詐欺等案件，經檢察官提起公訴（110年度偵字第276
41號），本院判決如下：
    主  文
王昭傑犯三人以上共同詐欺取財罪，處有期徒刑壹年肆月。未扣
案犯罪所得新臺幣伍仟元沒收，於全部或一部不能沒收或不宜執
行沒收時，追徵其價額。
    事  實
一、王昭傑於民國109年11月5日前某時基於參與犯罪組織之犯意
    ，加入真實姓名年籍不詳，微信暱稱「韜光養晦」，LINE暱
    稱「石頭」之成年男子（下稱韜光養晦）及其餘真實姓名年
    籍不詳之成年詐欺集團成員所組成，以實施詐術為手段，具
    有持續性及牟利性之有結構性犯罪組織，擔任向遭詐欺之被
    害人收取款項並轉交上游之角色（俗稱車手）。嗣王昭傑即
    與韜光養晦及其餘真實姓名年籍不詳之成年詐欺集團成員共
    同意圖為自己不法之所有，基於3人以上共同詐欺取財及洗
    錢之犯意聯絡，先由韜光養晦於109年11月5日上午10時47分
    許撥打電話予江文紅，其後並持續以通訊軟體LINE暱稱「石
    頭」與江文紅聯繫，向其佯稱：其係派出所所長，近日將前
    往江文紅經營之餐廳舉辦市議會餐敘，用餐款項欲以支票方
    式給付，惟因支票面額大於用餐款項金額，須由江文紅預先
    以現金方式退還溢額款項云云，致江文紅陷於錯誤而應允之
    ，再由王昭傑依韜光養晦指示於同日下午2時2分許前往桃園
    市○○區○○○路000號「桃園國民運動中心」門口向江文紅收取
    現金新臺幣（下同）7萬2,000元，王昭傑收取上開款項後，
    先自其中拿取約定之報酬5,000元，復依韜光養晦指示前往
    臺北市○○區○○○路0段000號將餘款交付予另一真實姓名年籍
    不詳之成年詐欺集團成員（然無證據證明王昭傑知悉本件詐
    騙集團施用之詐術為何），以此方式製造金流斷點，以掩飾
    該犯罪所得流向。
二、案經江文紅訴由桃園市政府警察局桃園分局報告臺灣桃園地
    方檢察署檢察官偵查起訴。
    理  由
壹、程序部分：
    經查，本件下列所引用之被告以外之人於審判外之陳述，均
    經被告王昭傑表示同意有證據能力（見本院審金訴字卷第81
    頁），復經本院審酌上開證據資料製作時之情況，尚無違法
    取得及證明力明顯過低之瑕疵，認以之作為證據應屬適當，
    而認為前開審判外之陳述得為證據。
貳、實體部分：
一、訊據被告王昭傑固坦承於109年11月5日下午2時2分許依韜光
    養晦之指示前往桃園市○○區○○○路000號桃園國民運動中心門
    口向告訴人江文紅收取現金7萬2,000元，並先自其中拿取約
    定報酬5,000元後，復依韜光養晦指示前往臺北市○○區○○○路
    0段000號將餘款交付予他人，惟矢口否認有何參與犯罪組織
    、3人以上共同詐欺取財或洗錢犯行，辯稱：我是因為客人
    打電話請我去指定的地方拿錢，才會去取款，他說收錢就會
    給我車資，我沒有加入詐騙集團或是做詐欺及洗錢行為云云
    ，惟查：
（一）被告於109年11月5日下午2時2分許依韜光養晦之指示前往
      桃園市○○區○○○路000號桃園國民運動中心門口，向受韜光
      養晦以上揭方式所騙之告訴人收取現金7萬2,000元，並先
      自其中拿取約定報酬5,000元後，復依韜光養晦指示前往
      臺北市○○區○○○路0段000號將餘款交付予真實姓名年籍不
      詳之詐欺集團成員等情，業據被告於警詢、偵訊、本院行
      準備程序及審理時供承不諱（見偵字卷第7-11頁、第59-6
      0頁、本院審金訴字卷第79-80頁、本院金訴字卷第81-82
      頁），核與證人即告訴人江文紅於警詢之指訴及偵訊時之
      證述互核一致（見偵字卷第21-23頁、第65-66頁），並有
      車輛詳細資料報表、監視器錄影畫面截圖7張、告訴人之
      通訊軟體LINE對話紀錄存卷足參（見偵字卷第35頁、第37
      -40頁、第69-103頁），上情已堪認定。
（二）次查，被告於警詢及偵訊時供稱：我是在109年8月間接到
      電話，對方說是朋友介紹，我就先跟對方互留聯絡方式，
      他的LINE暱稱是「石頭」，微信暱稱是「韜光養晦」，後
      來就是這個人指示我前往取款，他說幫他取款會給我費用
      ，我取到款後就可以先把報酬抽起來，因為我是計程車司
      機，就覺得這是計程車車費，但我沒有實際見過他等語（
      見偵字卷第9-10頁、第51-53頁），然衡諸社會交易常情
      ，計程車司機工作及賺取報酬之方式，應係接受路旁民眾
      攔車或受車隊指示前往指定地點搭載乘客後，依乘客指示
      載送其前往目的地，再依公定或約定之車資計算方式向乘
      客收取車資，然以本件情形而論，被告從未載送韜光養晦
      或其他韜光養晦指定之乘客，卻僅因依韜光養晦之指示前
      往向告訴人收款並將款項運送至指定地點交付予韜光養晦
      指定之人，即可收取高達5,000元之款項，此等情形全然
      與一般以計程車司機為業者之工作型態及報酬收取方式不
      合；況且，倘非協助領取並轉交之款項為詐騙等非法行為
      所得之款項，被告根本不可能僅單純駕車至桃園國民運動
      中心門口向告訴人收取款項並前往臺北市○○區○○○路0段00
      0號將其轉交，即可獲得高達5,000元之報酬。凡此種種，
      均可見被告辯稱其不知悉收取及轉交之款項為詐騙款項云
      云，均與事理不符而不可採信。再者，被告向告訴人收取
      款項並轉交詐騙贓款予他人之行為，已成功製造金流斷點
      ，使司法機關難以溯源追查犯罪所得之蹤跡及後續犯罪所
      得分配與持有者，以達隱匿特定犯罪所得之所在及去向之
      目的，是被告辯稱其無洗錢行為云云，亦非可取。綜上，
      被告應係受韜光養晦招攬時，即知悉韜光養晦請其協助收
      取並轉交之款項為詐騙款項，仍基於3人以上共同詐欺取
      財及洗錢之犯意聯絡，於上揭時間、地點受韜光養晦招攬
      並參與上揭3人以上共同詐欺取財及洗錢之犯行堪以認定
      。
（三）又被告除於本案之109年11月5日依韜光養晦指示實施收取
      並轉交詐騙款項之不法行為外，另於110年1月8日、1月9
      日、1月11日依韜光養晦指示向另案被害人劉柏寅收取詐
      騙款項並轉交予真實姓名年籍不詳之成年詐欺集團成員等
      節，業經本院以110年度金訴字第25號判決審認明確，可
      見本件韜光養晦所屬詐欺集團屢對不同被害人行騙以詐取
      錢財，自非為立即實施犯罪而隨意組成之以實施詐術為手
      段，具有持續性及牟利性之有結構性犯罪組織。此外，被
      告多次受韜光養晦指示向詐騙被害人收取詐騙贓款並轉交
      予其他真實姓名年籍不詳之成年詐欺集團成員，對於上情
      亦無可能無所知悉，從而，被告確係基於參與犯罪組織之
      犯意，加入韜光養晦所屬以實施詐術為手段，具有持續性
      及牟利性之有結構性犯罪組織亦堪認定。
（四）綜上，本件事證已明，被告犯行已堪認定，應予依法論科
      。
二、論罪科刑：
（一）核被告王昭傑所為，係犯刑法第339條之4第1項第2款之三
      人以上共同詐欺取財罪、洗錢防制法第14條第1項之一般
      洗錢罪、組織犯罪防制條例第3 條第1 項後段參與犯罪組
      織罪。被告與韜光養晦及其餘真實姓名年籍不詳之成年詐
      欺集團成員間，就本件犯行有犯意聯絡及行為分擔，應論
      以共同正犯。被告依韜光養晦指示實施收取並轉交詐騙款
      項之行為，其目的單一，且有局部同一性，自係以一行為
      而觸犯上開各罪名，應依刑法第55條規定，從一重之三人
      以上共同詐欺取財罪論處。
（二）爰以行為人之責任為基礎，審酌被告正值青壯，不思以正
      途賺取錢財，竟以上揭三人以上共同詐欺取財、洗錢及參
      與犯罪組織之行為獲取不法所得，造成告訴人因而受有7
      萬2,000元之損失，雖損失尚非甚鉅，但其所為實屬不該
      ，並斟酌被告犯後迄今否認犯行且未與告訴人和解或支付
      任何賠償之犯後態度、暨被告教育程度為專科畢業、平日
      工作為計程車司機、自述家庭經濟狀況勉持等一切情狀，
      量處如主文所示之刑，以示懲警。
三、沒收：
　  查未扣案被告因本件犯行取得之報酬5,000元，屬被告因犯
    罪所取得之財物，應依刑法第38條之1第1項前段規定，就未
    扣案且尚未實際發還告訴人之上開犯罪所得宣告沒收；並適
    用刑法第38條之1 第3 項規定，諭知於全部或一部不能沒收
    或不宜執行沒收時，追徵其價額。
據上論斷，應依刑事訴訟法第299 條第1 項前段（本案採判決精
簡原則，僅引述程序法條），判決如主文。
本案經檢察官盧奕勳提起公訴，檢察官賴瀅羽、賴心怡到庭執行
職務。 
中　　華　　民　　國　　111 　年　　11　　月　　2　　 日
                  刑事第十七庭審判長法  官  張明道
                                    法  官  李思緯
                                    法  官  蕭淳尹
以上正本證明與原本無異。
如不服本判決應於收受判決後20日內向本院提出上訴書狀，並應
敘述具體理由。其未敘述上訴理由者，應於上訴期間屆滿後20日
內向本院補提理由書(均須按他造當事人之人數附繕本)「切勿逕
送上級法院」。
                                     書記官　陳韋伃
中　　華　　民　　國　　111 　年　　11　　月　　3 　　日
附錄本案論罪科刑依據之法條：
中華民國刑法第339條之4
犯第339條詐欺罪而有下列情形之一者，處1年以上7年以下有期
徒刑，得併科1百萬元以下罰金：
一、冒用政府機關或公務員名義犯之。
二、三人以上共同犯之。
三、以廣播電視、電子通訊、網際網路或其他媒體等傳播工具，
    對公眾散布而犯之。
前項之未遂犯罰之。
洗錢防制法第14條
有第二條各款所列洗錢行為者，處7年以下有期徒刑，併科新臺
幣5百萬元以下罰金。
前項之未遂犯罰之。
前二項情形，不得科以超過其特定犯罪所定最重本刑之刑。
組織犯罪防制條例第3條
發起、主持、操縱或指揮犯罪組織者，處三年以上十年以下有期
徒刑，得併科新臺幣一億元以下罰金；參與者，處六月以上五年
以下有期徒刑，得併科新臺幣一千萬元以下罰金。但參與情節輕
微者，得減輕或免除其刑。
具公務員或經選舉產生之公職人員之身分，犯前項之罪者，加重
其刑至二分之一。
犯第一項之罪者，應於刑之執行前，令入勞動場所，強制工作，
其期間為三年。
前項之強制工作，準用刑法第九十條第二項但書、第三項及第九
十八條第二項、第三項規定。
以言語、舉動、文字或其他方法，明示或暗示其為犯罪組織之成
員，或與犯罪組織或其成員有關聯，而要求他人為下列行為之一
者，處三年以下有期徒刑，得併科新臺幣三百萬元以下罰金：
一、出售財產、商業組織之出資或股份或放棄經營權。
二、配合辦理都市更新重建之處理程序。
三、購買商品或支付勞務報酬。
四、履行債務或接受債務協商之內容。
前項犯罪組織，不以現存者為必要。
以第五項之行為，使人行無義務之事或妨害其行使權利者，亦同
。
第五項、第七項之未遂犯罰之。